【裁判字號】    98,交聲,1462
【裁判日期】    980428
【裁判案由】    違反道路交通管理處罰條例聲明異議
【裁判全文】
臺灣臺北地方法院交通事件裁定        98年度交聲字第1462號
原處分機關  臺北市交通事件裁決所
受處分人    安妮絲有限公司
                    統一編號：00000000號
上列受處分人因違反道路交通管理處罰條例案件，對於臺北市交
通事件裁決所中華民國98年3月26日所為之處分（原處分案號：
北市裁罰字第裁22-ZIC046734號裁決書）聲明異議，本院裁定如
下：
    主  文
異議駁回。
    理  由
一、按汽車行駛於高速公路、快速公路或設站管制之道路，不遵
    使用限制、禁止、行車管制及管理事項之管制規則而行車速
    度超過規定之最高速限或低於規定之最低速限者，處汽車駕
    駛人新臺幣（下同）3,000元以上6,000元以下罰鍰，道路交
    通管理處罰條例第33條第1項第1款定有明文。
二、本件異議人即受處分人安妮絲有限公司所有之車牌號碼
    1696-EX號自用一般小客貨車，於民國97年11月25日下午3時
    35分許，行經國道5號南下28.7公里處，該路段最高速限時
    速80公里，竟以時速95公里之速度行駛，超速15公里，經國
    道公路警察局第九警察隊頭城分隊員警以科學儀器採證，認
    受處分人有行駛高速公路速度超過規定最高速限之違規行為
    ，依違反道路交通管理處罰條例第33條第1項第1款規定，掣
    單逕行舉發，嗣受處分人並未於舉發通知單上所載應到案日
    期即98年1月16日前向原處分機關提出申訴，而係楊文彬於
    98年1月6日向原處分機關提出申訴，經原處分機關函請舉發
    單位調查結果，仍認受處分人有前開違規行為，原處分機關
    乃於98年3月26日依前開條例第33條第1項第1款之規定，裁
    處受處分人罰鍰3,000元。
三、本件異議人聲明異議意旨略以：經駕駛人楊文彬實地拍攝發
    現所謂「前有測速照相」之標示，並不是在28公里300公尺
    處，而是在28公里385公尺處，而他們攝影位置是在28公里
    650公尺處，而非在28公里700公尺處，兩者距離只有265公
    尺；且當地地形是一個大轉彎，再加上警方以45度角拍攝，
    故推測大概一到警示牌，再看速度就已經來不及而被拍到了
    ；又當時是一大批車隊從隧道出來，馬上由黑暗轉到天亮，
    等往前開一點發現警示牌再反應已來不及了，該警示牌應設
    在隧道出口處才對，為此聲明異議，請求撤銷原處分等語。
四、經查：
（一）按汽車駕駛人之行為有經以科學儀器取得證據資料證明其
      行為違規，當場不能或不宜攔截製單舉發者，得逕行舉發
      ；第1項逕行舉發，應記明車輛牌照號碼、車型等可資辨
      明之資料，以汽車所有人為被通知人製單舉發，道路交通
      管理處罰條例第7條之2第1項第7款、第4項分別定有明文
      。又本條例之處罰，受舉發違反道路交通管理事件之受處
      罰人，認為受舉發之違規行為應歸責他人者，應於舉發違
      反道路交通管理事件通知單應到案日期前，檢附相關證據
      及應歸責人相關證明文件，向處罰機關告知應歸責人，處
      罰機關應即另行通知應歸責人到案依法處理。逾期未依規
      定辦理者，仍依本條例各該違反條款規定處罰，道路交通
      管理處罰條例第85條第1項定有明文；再本條例之處罰，
      受舉發違反道路交通管理事件之被通知人，認為受舉發之
      違規行為應歸責他人者，應於通知單記載之應到案日期前
      ，檢附相關證據及足資辨識、通知應歸責人之證明文件，
      向處罰機關告知應歸責人，處罰機關應即另行通知應歸責
      人到案依法處理。逾期未依規定辦理者，仍依本條例各該
      違反條款規定處罰，違反道路交通管理事件統一裁罰基準
      及處理細則第36條亦有明定。查楊文彬雖於98年1月6日向
      原處分機關提出陳述書，並載明駕駛人姓名、身分證號碼
      、聯絡地址及電話，然該陳述書係由其個人簽名，且非以
      安妮絲有限公司代理人名義提起，亦未檢附相關證據及應
      歸責人相關證明文件，向處罰機關告知應歸責人，有該陳
      述書在卷可稽，則本件尚難認其符合前揭向處罰機關告知
      應歸責人之規定。是原處分機關依據上開規定，以車輛所
      有人安妮絲有限公司為裁罰對象並無違誤，合先敘明。
（二）本件受處分人所有之車牌號碼1696-EX號自用一般小客貨
      車，有於前揭時、地之行車速度達時速95公里，違反該處
      速限時速80公里之規定，經科學儀器拍照採證，為國道公
      路警察局第九警察隊頭城分隊員警所舉發之事實，有內政
      部警政署國道公路警察局舉發違反道路交通管理事件通知
      單1紙、違規採證照片1幀在卷可稽；且本案使用之雷射測
      距測速儀器（器號UX015200）業經經濟部標準檢驗局於97
      年8月27日檢定合格，其合法性及適用性均合乎檢驗及使
      用規範；該儀器是屬於直線不易擴散的光束，且光束狹窄
      ，使得兩車被同時偵測到的機會等於零，採證相片中「＋
      字絲」所指之車輛即為超速車輛，亦有內政部警政署國道
      公路警察局第九警察隊98年1月28日公警九交字第
      0980970187號函、經濟部標準檢驗局97年8月27日雷達測
      速儀檢定合格證書影本各1紙在卷可憑，本件經該測速儀
      器所拍照採證之違規事實應無違誤，況受處分人於聲明異
      議狀中亦自承伊知道不該超速，但一般印象宜蘭平面段限
      速應在90公里，而超過5公里應不會被處罰云云，顯見受
      處分人於行經本件違規路段時，根本未查看速限標誌，以
      致未能遵循道路速限標誌指示行駛，是受處分人確有上開
      行車速度超過規定之最高速限之違規行為，堪以認定。
（三）至受處分人辯稱從隧道出來馬上由黑暗轉天亮，等往前開
      一點發現警示牌再反應已來不及，該警示牌應設在隧道出
      口才對云云，經查國道5號高速公路自南港系統交流道0公
      里起至頭城交流道30公里300公尺止限速80KM/HR（雪山隧
      道路段自97年3月16日起限速改為80KM/HR），亦為上開函
      示明確，可知本件受處分人違規路段之限速與行駛在雪山
      隧道內之限速均同為80KM/HR，且國道5號南向雪山隧道出
      口係位於28公里加130公尺，而速限標誌設置位置則在28
      公里260公尺處，兩者間尚距130公尺，若受處分人自隧道
      中駛出之時速即合於最高時速80公里之規定，應可清楚明
      確查悉設於28公里260公尺處之明顯速限標誌最高速限仍
      為80KM/HR，而不致有超速之可能，況若設於28公里380公
      尺處之「前有違規採證照相」標示牌，受處分人都已因出
      隧道由暗轉明而不及查看反應，則若如受處分人所述將該
      標示牌提前設於隧道出口，豈不更是剛由黑暗轉明亮而使
      駕駛人無從查看反應？是受處分人此部分所辯，純屬無稽
      ，實不足採。
（四）又按汽車駕駛人行車速度超過規定之最高速限或低於規定
      之最低速限之違規行為，採用固定或非固定式科學儀器取
      得證據資料證明者，於一般道路須至少於100公尺，於高
      速公路、快速公路須至少於300公尺前，明顯標示之，道
      路交通管理處罰條例第7條之2第3項定有明文。本件雷射
      測速儀係設置在國道5號公路南向28公里加710公尺處，並
      分別在取攝違規地點之上游路段，國道5號公路南向28公
      里加260公尺處設有本路段限速標誌牌，國道5號公路南向
      28公里加380公尺處設有「前有違規採證照相」標示牌，
      有內政部警政署國道公路警察局第九警察隊98年4月14日
      公警九交字第0980902533 號函、道路現場圖各1紙、現場
      道路照片4幀在卷可佐，是本件測速儀器設置地點與「前
      有違規採證照相」標示牌，相隔有330公尺之距離（即
      00000－00000＝330公尺），合於上揭條文規定；而速限
      標誌與測速儀器設置地點，相隔亦有450 公尺之距離（即
      00000－00000＝450公尺），縱使本件違規路段如受處分
      人所述係一大轉彎處，衡情，車輛駕駛人於目視速限標誌
      後，理應有足夠時間得以反應依規定速限行駛，並無反應
      不及即遭測速照相舉發之情形。從而，受處分人上開所辯
      ，均無足採。
五、綜上所述，本件受處分人所有之車牌號碼1696-EX號自用一
    般小客貨車，有於前揭時、地，行車速度達時速95公里，違
    反該處速限時速80公里之違規行為，從而原處分機關依前開
    條例第33條第1項第1款之規定，裁處受處分人罰鍰3,000元
    ，核無違誤。本件異議為無理由，應予駁回。至按汽車駕駛
    人有第33條第1項規定之情形者，除依原條款處罰鍰外，並
    予記違規點數1點，固為道路交通管理處罰條例第63條第1項
    第1款所明定，惟違規記點處分之實益乃在於累積達一定點
    數後可執行吊扣或吊銷駕駛執照之處分，如受處分人為法人
    ，因並無駕駛執照可供吊扣吊銷，自無於處分時另記違規點
    數之必要。是本件受處分人既為法人，原處分機關就本件違
    規行為未裁處並記違規點數1點，於法並無不合，併此敘明
    。
據上論斷，應依道路交通案件處理辦法第19條，裁定如主文。
中    華    民    國    98    年    4     月    28    日
                              交通法庭法  官  楊蕙芬
以上正本證明與原本無異
如不服本裁定應於送達後5日內向本院提出抗告狀
                                      書記官  馬正道
中    華    民    國    98    年    4     月    30    日


司法院資訊處製作；財團法人民間司法改革基金會備份。
